臺灣板橋地方法院民事判決　　　　　　100年度重訴字第314號
原　　　告　李明發
被　　　告　陳昭安
上列當事人間請求侵權行為損害賠償事件，經本院刑事庭以100
年度重附民字第7 號刑事附帶民事訴訟裁定移送民事庭審理，本
院於民國100 年9 月8日言詞辯論終結，判決如下：
    主  文
被告應給付原告新臺幣柒萬元，及自民國100 年3 月16日起至清
償日止，按年利率百分之五計算之利息。
原告其餘之訴駁回。
訴訟費用由被告負擔百分之一，餘由原告負擔。
本判決第一項得假執行。
原告其餘假執行之聲請駁回。
    事實及理由
一、原告起訴主張：
(一)、緣兩造前即因網路買賣發生糾紛，雙方素有嫌隙，詎被告竟
    於民國99年4 月21日1 時23分許，以虛構之「李敏慧」名義
    ，向奇摩拍賣網站之網路賣家亦即原告標購新臺幣（下同）
    20元之汗墊止汗貼布，並同意支付30元之運費，而要求原告
    寄送至新北市○○區○○路31號1 樓之地址。原告旋委託便
    利帶宅配公司寄送，該宅配公司員工即訴外人郭皓鈞遂於99
    年4 月22日送達上開商品，然因被告提供之姓名及地址有誤
    ，致該處之大廈警衛人員即訴外人李森堅以該大廈無此人為
    由退件。被告於99年4 月23日早上自訴外人李森堅處得知原
    告確有寄送上開商品至指定處所惟遭退件，竟仍基於意圖散
    布於眾之誹謗犯意，於同（23）日21時21分，在其位於新北
    市○○區○○路31號13樓之18之住處，利用電腦網路連結至
    不特定人均得上網瀏覽之奇摩拍賣網站，刊登：「買家滿意
    度【極差】、老闆！我的東西呢！？你那個編號異常你不是
    隨便拿個來唬弄我吧？看你的負評之後，才發現你很扯！沒
    想到網路上搜尋你的帳號就出現一堆你的負面新聞，原來你
    以前就因為詐欺被抓過。你不會連50元也要騙吧？還有假現
    貨、假預購、假缺貨、假寄錯、坑買家！我的貨請快追給我
    。」等文字，藉此指摘、傳述足以毀損原告名譽之事，侵害
    原告名譽權。被告上開犯行，業經鈞院以100 年度簡字第11
    73號刑事簡易判決有罪確定在案。被告上揭侵權行為導致原
    告受有精神上極大痛苦，並導致原告所經營之購物網站事業
    結束營運、百貨公司專櫃倒閉。為此，爰依民法第18條、第
    195 條第1 項之規定，請求被告給付300 萬元慰撫金，以及
    商譽受損之財產上損害400萬元等語。
(二)、聲明：被告應給付原告700 萬元，及自100 年3 月16日起至
    清償日止，按年利率5 ％計算之利息。
二、被告答辯則為：
(一)、當時被告因為沒有收到商品，尚未詳查有所誤會，心生不滿
    ，才會刊登上述文字，致生本件糾紛，雙方均有疏失，事後
    被告深感後悔，但原告均不接受，其本件請求之慰撫金數額
    著實過高，請求鈞院酌減。至於原告所稱之網站關閉、百貨
    專櫃倒閉云云，則均與被告無關，可能係因原告自己經營不
    善或租約到期所致，原告主張係由被告侵權行為所致，應由
    原告舉證，其所稱財產損害400 萬元云云，亦應由原告舉證
    等語。
(二)、聲明：原告之訴駁回。
三、本院得心證之理由：
(一)、原告主張因網路購物紛爭，遭被告於99年4 月23日21時21分
    ，在其住處，利用電腦網路連結至不特定人均得上網瀏覽之
    奇摩拍賣網站，刊登：「買家滿意度【極差】、老闆！我的
    東西呢！？你那個編號異常你不是隨便拿個來唬弄我吧？看
    你的負評之後，才發現你很扯！沒想到網路上搜尋你的帳號
    就出現一堆你的負面新聞，原來你以前就因為詐欺被抓過。
    你不會連50元也要騙吧？還有假現貨、假預購、假缺貨、假
    寄錯、坑買家！我的貨請快追給我。」等文字之方式妨害名
    譽乙節，為被告所不爭執，且有被告警詢及偵訊之供述、原
    告於警詢及偵訊之指訴、證人郭皓鈞、李森堅及張佳豪於偵
    訊時具結之證詞、奇摩拍賣網路網路擷取資料、存摺影本、
    以姓名查詢存簿帳戶資料、查詢帳戶最近交易資料、寄件收
    執聯、便利帶公司異常名條及送件簽回查詢單等附刑事偵查
    卷可稽，堪可認定。
(二)、次查，被告上開妨害名譽之行為，業經臺灣板橋地方法院檢
    察署檢察官聲請簡易判決處刑，嗣經本院以100 年度簡字第
    1173號刑事案件判決被告意圖散布於眾，而以文字指摘、傳
    述足以毀損他人名譽之事，處拘役20日，如易科罰金，以10
    00元折算1 日確定在案，有上開刑事判決及刑事案卷存卷可
    憑，益徵被告確有上開妨害名譽之行為。
(三)、按因故意或過失，不法侵害他人之權利者，負損害賠償責任
    。又不法侵害他人之身體、健康、名譽、自由、信用、隱私
    、貞操，或不法侵害其他人格法益而情節重大者，被害人雖
    非財產上之損害，亦得請求賠償相當之金額，民法第184 條
    第1 項前段、第195 條第1 項分別定有明文。查原告遭被告
    以散布上開文字之方式誹謗之，其名譽權自受有不法之侵害
    ，衡情原告於精神上自受有一定程度之痛苦。被告之誹謗行
    為，與原告之受精神上痛苦之損害結果，實有相當因果關係
    ，故原告主張被告應負侵權行為責任，核屬有據。次按名譽
    、身體權、自由權被侵害者，關於非財產上之損害，加害人
    雖亦負賠償責任，但以相當之金額為限。所謂相當，自應以
    實際加害情形與其名譽、身體權、自由權影響是否重大，及
    被害者之身分地位與加害人經濟狀況等關係定之（最高法院
    47年台上字第1221號判例參照）。至於對被害人名譽影響重
    大與否，應以客觀之社會價值衡量，不得專以受害人主觀之
    感受為斷。從而，本院審酌原告係大專畢業，目前打工中，
    有時接翻譯工作，每月收入約2 萬元，99年間無所得資料，
    名下僅一筆投資24萬元；被告則係72年12月間出生，私立徐
    匯高中畢業，目前從事不固定之臨時工，名下並無動產、不
    動產，此有本院依職權查詢之兩造稅務電子閘門財產所得調
    件明細表、戶籍謄本在卷足考；復斟酌兩造之身分、地位、
    經濟狀況、原告所感受之精神上痛苦、被告侵害次數僅一、
    本件侵害程度等一切情狀，認原告請求300 萬元之慰撫金，
    尚屬過高，應核減為7 萬元，始屬妥適，逾此部分之請求則
    不應准許。
(四)、末按當事人主張有利於己之事實者，就其事實有舉證之責任
    ，民事訴訟法第277 條前段定有明文。又民事訴訟如係由原
    告主張權利者，應先由原告負舉證之責，若原告先不能舉證
    ，以證實自己主張之事實為真實，則被告就其抗辯事實即令
    不能舉證，或其所舉證據尚有疵累，亦應駁回原告之請求，
    最高法院17年上字第917 號判例意旨可資參照。本件原告另
    主張被告上揭誹謗行為，導致原告之購物網站關閉、百貨專
    櫃倒閉，致受有財產上損害400 萬元乙節，既為被告所否認
    因果關係及損害額，自應由原告就此有利於己之事實負舉證
    責任。然查，原告就此並未提出任何積極證據以實其說，且
    衡諸情理，被告如上述之網路貼文一次，當不必然導致原告
    有購物網站關閉、百貨專櫃倒閉之結果產生，從而，其空言
    請求財產上損害400 萬元部分，揆諸首揭規定，難認已善盡
    舉證責任，是其所請，尚屬無據，不應准許。
四、綜上所述，原告依據侵權行為之法律關係，請求被告給付原
    告7 萬元，及自100 年3 月16日起至清償日止，按年利率5
    ％計算之法定遲延利息，為有理由，應予准許；逾此部分之
    請求，則無理由，應予駁回。
五、本件原告勝訴部分係所命給付之金額未逾50萬元之判決，依
    民事訴訟法第389 條第1 項第5 款之規定，應依職權宣告假
    執行。至於原告敗訴部分，其假執行之聲請即失所附麗，應
    併予駁回。
六、本件事證已臻明確，兩造其餘攻擊防禦方法及舉證，經本院
    詳加審酌後，或與本件之爭執無涉，或對本件判決結果不生
    影響，爰不一一論述，併此敘明。
七、訴訟費用負擔之依據：民事訴訟法第79條。
中    華    民    國   100    年    9     月    30    日
                  民事第三庭  法  官 吳金芳
以上正本係照原本作成。
如對本判決上訴，須於判決送達後20日內向本院提出上訴狀。如
委任律師提起上訴者，應一併繳納上訴審裁判費。
中    華    民    國   100    年    10    月    4     日
                              書記官 湯景富